【裁判字號】    98,簡上,39
【裁判日期】    981125
【裁判案由】    清償借款
【裁判全文】
臺灣嘉義地方法院民事判決              98年度簡上字第39號
上  訴  人  丙○○
訴訟代理人  邱創典律師
被  上訴人  甲○○
                        3
上列當事人間請求清償借款事件，上訴人對於民國98年3 月27日
本院97年度朴簡字第217 號第一審判決提起上訴，本院於98年11
月11日言詞辯論終結，判決如下：
    主  文
上訴駁回。
第二審訴訟費用由上訴人負擔。
    事實及理由
一、上訴人主張略以：
  (一)除與原審判決書所載陳述者相同予以引用外，茲補稱：按當
    事人主張有利於己之事實，就其事實負舉證責任。原審雖認
    定上訴人於民國94年3 月29日，在其所有第一商業銀行（下
    稱第一銀行）帳戶存入新臺幣（下同）249 萬元現金，係被
    上訴人分別於94年3 月25日自誠泰商業銀行（下稱誠泰銀行
    ）匯出之115 萬元、同日自土地銀行轉出之77萬元，及同年
    月29日自台灣中小企業銀行（下稱台灣中小企銀）轉出之57
    萬元；及上訴人於中國信託商業銀行（下稱中信銀行）帳戶
    ，於94年4月7日存入之現金90萬，係被上訴人於同日自中信
    銀行提領90萬元等情，然被上訴人自誠泰銀行匯出115 萬元
    之日期係94年3 月25日，與上訴人存入現金之同年月29日不
    符，又被上訴人於94年3月25日自土地銀行匯出之115萬，係
    匯入伊所有之華南銀行嘉義分行帳戶，至於何時領出，何時
    交付上訴人，原審就此均未詳查，何況被上訴人無法證明上
    開兩筆金錢均有交付上訴人，故原審認定之事實即屬無據。
    另被上訴人94年3 月25日自台灣中小企銀領出之57萬元，惟
    其領出後如何交付上訴人，應負舉證責任。又被上訴人於94
    年4月7日自中信銀行領出之90萬元，雖與上訴人伊同日在該
    銀行存入90萬元等情相符，然被上訴人除僅有領出之情事外
    ，並無任何證據證明該90萬元有交付上訴人，被上訴人亦應
    就此事實負舉證責任。
  (二)被上訴人於前揭期日自各銀行提領金錢交付上訴人存入銀行
    ，數額不小，惟竟未要求上訴人書立任何書面資料，事後亦
    無追索行為，以被上訴人之教育程度及所擔任職業，豈不違
    背常理。爰聲明：1.原判決廢棄；2.被上訴人應給付上訴人
    206,000 元，及自起訴狀繕本送達翌日起至清償日止，按年
    息百分之5 計算之利息；3.第一、二審訴訟費用均由被上訴
    人負擔。
二、被上訴人除援引原審答辯外，茲補稱：
    依銀行法及營業秘密法等，銀行負有為客戶保密之義務，是
    被上訴人自不能查悉上訴人於銀行交易之資料，然何以被上
    訴人在原審能指出上訴人於第一銀行之帳戶，約於94年3 月
    29日存入現金249 萬元，足見該筆款項係被上訴人在同日領
    出上述金額並於同日存入，始會知情。且由金額、日期相符
    等情，足見確係由被上訴人存入。且由上訴人於書狀中主張
    ，被上訴人委由上訴人代為操作地下期貨指數買賣，上訴人
    代為墊款云云，顯係自認上訴人於前揭日期存入第一銀行帳
    戶249 萬現金，係被上訴人從銀行借款後再轉入上訴人之帳
    戶，上訴人再持此筆金錢為地下期貨買賣（被上訴人否認）
    ，故依民事訴訟法第280 條規定，上訴人上開主張即足認已
    不爭執系爭249 萬元乃係被上訴人向銀行借款後再轉匯入上
    訴人之第一銀行帳戶之事實。倘若假設係被上訴人投資地下
    期貨股票虧損，亦是被上訴人伊之虧損，與上訴人於前揭第
    一銀行帳戶內之249 萬元有何關係，而上訴人均未舉證證明
    兩筆金錢係同一筆，更何況，若係被上訴人之虧損，則該筆
    249 萬元銀行借款之本息應由被上訴人償還，然觀之上訴人
    匯款記錄，竟是上訴人繳納本息，故上訴人主張與事證矛盾
    。又上訴人質疑為何其僅繳納94年9月24日起至95年7月17日
    止之貸款利息，餘均由被上訴人自行繳納等語，此係因上訴
    人於95年7 月17後未再繼續繳息，被上訴人始續為繳納，被
    上訴人以此作為抗辯，顯非有理。並聲明：如主文所示。
三、本院得心證之理由：
  (一)按當事人主張有利於己之事實，就其事實有舉證責任，民事
    訴法第277 條定有明文。又民事訴訟如係由原告主張權利者
    ，應先由原告負舉證之責，若原告先不能舉證，以證實自己
    主張之事實為真實，則被告就其抗辯事實即令不能舉證，或
    其所舉證據尚有疵累，亦應駁回原告之請求；原告於其所主
    張之起訴原因，不能為相當之證明，而被告就其抗辯事實，
    已有相當之反證者，當然駁回原告之請求，最高法院17年上
    字第917號及20年上字第2466號判例意旨參照。
  (二)次按稱消費借貸者，謂當事人約定，一方移轉金錢或其他代
    替物之所有權於他方，而他方以種類、品質、數量相同之物
    返還之契約；又消費借貸，因金錢或其他代替物之交付而生
    效力，民法第474條、第475條分別定有明文。因此，金錢借
    貸契約，為要物契約，應由貸與人就交付金錢及借貸意思表
    示相互一致之事實，負舉證之責。本件上訴人於原審主張被
    上訴人自94年9  月24日起迄95年7月17日止，向其借款共計
    206,000 元，爰依消費借貸之法律關係請求被上訴人返還等
    語，業經被上訴人所否認，則揆諸前揭規定，其就交付系爭
    206,000 元係基於兩造間之消費借貸關係乙情，自應負舉證
    責任。上訴人雖主張被上訴人委由上訴人代為操作地下期貨
    指數買賣，上訴人先代為墊款等語，並聲請傳訊富邦綜合證
    券股份有限公司林森分公司營業員乙○○為證，然證人乙○
    ○於本院上訴審證稱：上訴人的朋友叫伊幫她在富邦證券開
    戶，但她後來沒有開戶，也沒有用任何人的名義下單，因為
    沒有完成開戶手續，所以上訴人完全沒有買賣過股票等語（
    詳本院上訴卷第66頁），由證人乙○○前揭所述，可知兩造
    間並無上訴人所指受託代為操作期貨買賣而墊款之事實。而
    本件迄言詞辯論終結前，上訴人除辯以：被上訴人雖主張被
    上訴人向誠泰銀行、土地銀行及臺灣中小企銀貸款之金額已
    交付給上訴人，本件206,000 元係上訴人為支付貸款利息而
    匯入被上訴人帳戶等語，惟被上訴人迄未就已將貸得之款項
    交付上訴人乙事加以證明；且上開貸款之利息自95年7 月17
    日以後，係由被上訴人自行支付，足見被上訴人所稱本件20
    6,000 元係上訴人用以支付利息，並非可採云云。然查，上
    訴人前揭所指，皆僅係用以駁斥被上訴人之說詞，無法據為
    兩造間存有20 6,000元消費借貸關係之證據，是上訴人空言
    主張系爭206,000 元係被上訴人向其借貸之款項，然就此未
    舉證以實其說，則其主張被上訴人應返還206,000 元借款云
    云，自非可取。
  (三)況被上訴人於原審即抗辯係上訴人向其借錢，其遂於94年間
    分別向誠泰銀行、土地銀行及臺灣中小企銀貸款120萬元、
    80萬元及60萬元，誠泰銀行及土地銀行貸款於94年3 月25日
    核撥後，其隨即於當日將誠泰銀行貸款中之115 萬元，土地
    銀行貸款中之77萬元，共計192 萬元匯至其華南銀行帳戶內
    ，俟臺灣中小企銀貸款於94年3 月28日核撥後，其於翌日以
    現金提領57萬元，連同其華南銀行帳戶內之192 萬元，共計
    249 萬元匯款至上訴人第一銀行帳戶內；又其向中國信託貸
    款之100萬元於94年4 月6日核撥後，其隨即於翌日提領90萬
    元現金，並於當日匯入上訴人中國信託帳戶內之事實，業經
    被上訴人於原審提出誠泰商業銀行、土地銀行、臺灣中小企
    業銀行及中國信託商業銀行開立帳戶之交易明細為證，復有
    土地銀行嘉義分行97年12月23日嘉存字第0970001977號函、
    第一銀行98年1月15日一新西字第00006號函、中國信託98年
    1 月13日中信銀字第09822271201339號函附交易明細在卷足
    憑（詳原審卷第28、30、43、51、52、79、80、83、85頁）
    ，並經本院函查屬實，亦有中國信託98年6月4日中信銀字第
    09822271207119號函、華南商業銀行嘉義分行98年6 月11日
   （98）華嘉存字第980191 號函、台灣新光商業銀行嘉義分行
    98年6 月17日台灣新光銀嘉義字第78號函、臺灣中小企銀嘉
    義分行98年7月21日98嘉義字第026-2號函在卷可按（詳本院
    上訴卷第37至39、40、41、57頁）。由被上訴人向前揭金融
    機構貸款後，匯款或提領現金之日期與金額，與上訴人設於
    第一銀行及中國信託帳戶內存入款項之日期與金額，兩者互
    核一致乙情觀之，被上訴人主張其將貸款核撥之款項交付給
    上訴人等語，堪認屬實。復核閱上訴人於原審判決附表所示
    之日期存入如附表所示之金額後，上開銀行均於翌日或2、3
    日後，扣除與存入金額相差無幾之款項，此有被上訴人於上
    開銀行帳戶之交易明細附卷可按，且誠業商業銀行、土地銀
    行之交易明細內更註記該等扣款為「放款本息」或「代繳貸
    款」，則被上訴人主張上訴人交付如原審附表所示之款項，
    係為了支付銀行貸款之分期款等語，亦堪採信。
  (四)上訴人固質疑倘被上訴人所述屬實，何以上訴人於銀行核撥
    貸款後約半年，上訴人始開始匯款至被上訴人帳戶支付利息
    ，且僅僅支付94年9月24日起至95年7月17日期間之貸款利息
    ，餘均由被上訴人自行繳納云云。惟被上訴人陳稱匯款或提
    領現金時，已預留3、5萬元供扣繳貸款利息，俟約半年後款
    項不足時，上訴人始開始匯款至其帳戶支付利息等語，經核
    所述與被上訴人提出前揭銀行之帳戶交易明細所載匯款及提
    領金額相符，且與常情無違，殊屬可採；至於上訴人未於95
    年7 月17日後繼續繳息之原因所在多有（例如無力償還，或
    係兩造交惡後不願償還等等），且本件上訴人應就兩造間存
    有206,000 元消費借貸關係乙節負舉證責任，尚不得僅對被
    上訴人主張之抗辯加以質疑或推測，即認其舉證責任已盡，
    而轉換舉證責任於被上訴人。
四、綜上所述，本件上訴人以被上訴人向其借款206,000 元為由
    ，請求被上訴人返還借款，惟為被上訴人所否認，而上訴人
    就其交付共計206,000 元之款項係基於兩造間之消費借貸關
    係乙事，迄無法舉證以實其說，其主張自非可採。從而，上
    訴人依消費借貸之法律關係，請求被上訴人返還206,000 元
    借款及遲延利息，為無理由，應予駁回。原審判決駁回上訴
    人第一審之訴，核無不合，上訴人上訴意旨猶執前詞指摘原
    判決不當，求予廢棄改判，為無理由，應駁回其上訴。
五、本件待證事實已臻明確，兩造其餘之攻擊防禦方法及舉證，
    經本院斟酌後，認於判決結果已不生影響，爰不一一詳為論
    述。
六、據上論結，本件上訴為無理由，依民事訴訟法第436條之1第
    3項、第449條第1項、第78條，判決如主文。
中    華    民    國    98    年     11    月    25   日
                  民二庭審判長法  官  曾文欣
                              法  官  柯月美
                              法  官  林中如
上列正本與原本無異。
本件不得上訴。
中    華    民    國    98    年     11    月    25   日
                              書記官  黃意雯


司法院資訊處製作；財團法人民間司法改革基金會備份。
